臺灣士林地方法院行政訴訟判決　
111年度交字第135號
原      告  周軍丞  
被      告  臺北市交通事件裁決所

代  表  人  蘇福智  
訴訟代理人  黃郁軒  
上列當事人間交通裁決事件，原告不服被告民國111年4月22日北
市裁催字第22-CEMB40170號裁決，提起行政訴訟，本院判決如下
：
    主  文
原告之訴駁回。
訴訟費用新臺幣參佰元由原告負擔。
    事實及理由
一、程序事項：本件係因原告不服被告民國111年4月22日北市裁
    催字第22-CEMB40170號違反道路交通管理事件裁決書（下稱
    稱原處分），裁處罰鍰新臺幣（下同）3,000元，吊扣駕駛
    執照1 個月，並應參加道路交通安全講習，經核屬行政訴訟
    法第237條之1第1項第1款規定之交通裁決事件，爰依同法第
    237條之7規定，不經言詞辯論，逕為判決。
二、爭訟概要：原告騎乘其所有MUS-7920號普通重型機車（下稱
    系爭機車）於110年12月21日8時33分許，在新北市○○區○
    ○路00號之7處，因「汽車駕駛人駕駛汽車肇事，無人受傷或
    死亡而未依規定處置逃逸」之違規事實，經新北市政府警察
    局蘆洲分局（下稱舉發機關）員警製單舉發，有新北市政府
    警察局掌電字第CEMB40170號舉發違反道路交通管理事件通
    知單可稽（下稱系爭舉發通知單，見本院卷第40頁），嗣經
    被告以原告有前揭違規事實，而依道路交通管理處罰條例第
    62條第1項，以原處分對原告為裁罰，原告於111年4月22日
    提起本件行政訴訟。
三、原告主張：
　　伊於110年12月21日上午8時33分上班途中，遭訴外人車輛不
    當行駛，車頭偏右致阻礙系爭車輛於直行方向行駛之路線，
    當時天雨路滑，伊在訴外人車輛之車頭前緊急煞車，伊已竭
    盡所能避免撞擊，且伊之系爭車輛緊急停駛後，伊於現場確
    認雙方並無人車損傷，且事故並非伊自身所致，且亦對訴外
    人危險駕駛心生不滿，然因伊當日上班已經遲到，並認伊並
    無主動肇事之嫌，故放棄究責選擇離開趕去打卡上班，日後
    便收到舉發機關通知已受肇事舉發。舉發機關員警在製作筆
    錄時偏頗立場否定伊之證詞，並以口頭斥責，同時亦無善盡
    調查訴外人不當駕駛之責，僅由一段由車內向外拍攝之紀錄
    影片而判定伊需承擔所有責任，然該段影片無法明確顯示車
    輛明確產生撞擊之事實，同時於未開始進行製作筆錄時即製
    發舉發通知單要求伊簽名，伊無法接受此未審先判之草率調
    查行為，當場拒絕簽收。另在進行筆錄期間，員警言語間蓄
    意將伊引導至主動肇事逃逸之情境，並重複向伊強調事故現
    場雙方都須維持在現場不得離開，故以道路交通管理處罰條
    例第62條第1項開單，惟經查閱相關條文，均與員警當日所
    述不符。另伊於111年4月3日至被告處進行申訴，被告承辦
    員告知將案件轉由交通大隊進行二次審查，若不同意可進行
    行政救濟，然伊隨即收到舉發機關裁處結果不變，而期間卻
    未收到任一單位詢問詳情，亦未遭通知到場進行補充說明等
    語。並聲明：原處分撤銷。
四、被告答辯以：
　㈠據舉發機關查復：舉發機關員警於110年12月21日在新北市○○
    區○○路00號之7前處理於8時33分許發生之交通事故，據報案
    人（即訴外人）稱其駕駛7176-T3號自用小貨車（即訴外人
    車輛）於上述地點與系爭機車發生擦撞，惟原告未依規定處
    置而逃逸，舉發機關員警調閱民眾提供行車紀錄器發現系爭
    機車違規事實明確，經通知原告到案說明後，爰依道路交通
    管理處罰條例第62條1項違規製單舉發(拒簽收)，此有舉發
    機關111年3月16日新北警蘆交字第1114431963號函及系爭舉
    發通知單、道路交通事故資料及採證影像光碟在卷可稽。
　㈡經複查行車紀錄器畫面，畫面右側見系爭機車由事故對造車
    輛前方出現，並發生碰撞，明顯可聞撞擊聲響，亦見擦撞後
    系爭機車右傾(影像時間：00：00：05至00：00：09)，且系
    爭機車駕駛並未下車查看隨即繼續往前駛離現場(影像時間
    ：00：00：09至00：00：16)。原告騎乘系爭機車肇事後未
    依道路交通事故處理辦法第3條第1項規定處置，又行政罰法
    第7條第1項規定，對於違反行政法上義務之處罰，以行為人
    有可非難性及可歸責為前提，即行為人主觀上有故意或過失
    ，始予處罰。準此，違反行政法上義務之行為，雖非出於故
    意，而係出於過失，仍應予以處罰。原告主張經確認雙方人
    車並無損傷，且事故並非因原告所致，原告並無肇事之嫌隨
    即離開等情，查上開影片可聞明顯擦撞聲響，又系爭機車遭
    撞擊向右傾斜，且原告並未下車查看，隨即駕駛系爭汽車逃
    逸，未遵守道路交通事故處理辦法第3條第1項規定之義務，
    另原告111年3月4日陳述書自承與事故對造車輛車頭產生碰
    觸，其起訴狀為迴避責任更以影像無法證明兩車撞擊，實屬
    事後矯飾之詞，足不可參採，且採證影像並無原告主張無法
    證明兩車碰撞之疑。查道路交通管理處罰條例第62條第1項
    規定，係課予駕駛人肇事後為適當處置之義務，立法目的在
    於保存肇事現場相關證據，俾日後釐清肇事責任歸屬，肇事
    駕駛人應視現場具體情形，依上開規定為必要處置。而於無
    人傷亡且車輛尚能行駛之情形，無論肇事責任誰屬，均有義
    務停留肇事現場，縱未立刻與對造當事人會晤，亦應採取必
    要措施，並即向警察機關報告，以維己身及對造權益，並釐
    清肇事責任。綜上，被告實難以原告前開情詞，據以撤銷原
    處分等語。並聲明：原告之訴駁回。
五、本院之判斷：
　㈠按「汽車駕駛人駕駛汽車肇事，無人受傷或死亡而未依規定
    處置者，處新臺幣一千元以上三千元以下罰鍰；逃逸者，並
    吊扣其駕駛執照一個月至三個月。」、「汽車駕駛人，有下
    列情形之一者，應接受道路交通安全講習：一、違規肇事受
    吊扣駕駛執照處分」。道路交通管理處罰條例62條第1項、
    第24條第1項第1款定有明文。又按「發生道路交通事故，駕
    駛人或肇事人應先為下列處置：…四、不得任意移動肇事車
    輛及現場痕跡證據。但無人傷亡且車輛尚能行駛，或有人受
    傷且當事人均同意移置車輛時，應先標繪車輛位置及現場痕
    跡證據後，將車輛移置不妨礙交通之處所。五、通知警察機
    關。但無人受傷或死亡且當事人當場自行和解者，不在此限
    。」，道路交通事故處理辦法第3條第4款、第5款亦有明定
    。
　㈡次按道路交通管理處罰條例第62條第1 項規定所稱「依規定
    處置」，係指道路交通事故處理辦法第3 條所示：「發生道
    路交通事故，駕駛人或肇事人應先為下列處置：一、事故地
    點在車道或路肩者，應在適當距離處豎立車輛故障標誌或其
    他明顯警告設施，事故現場排除後應即撤除。二、有受傷者
    ，應迅予救護，並儘速通知消防機關。三、發生火災者，應
    迅予撲救，防止災情擴大，並儘速通知消防機關。四、不得
    任意移動肇事車輛及現場痕跡證據。但無人傷亡且車輛尚能
    行駛，或有人受傷且當事人均同意移置車輛時，應先標繪車
    輛位置及現場痕跡證據後，將車輛移置不妨礙交通之處所。
    五、通知警察機關。但無人受傷或死亡且當事人當場自行和
    解者，不在此限」，而道路交通管理處罰條例第62條第1 項
    ，課予駕駛人肇事後為適當處置義務，立法目的在於保存肇
    事現場相關證據，俾日後釐清肇事責任歸屬，是肇事駕駛人
    應視現場具體情形，依上開規定為必要處置。而於無人傷亡
    且車輛尚能行駛之情形，無論肇事責任誰屬，均有義務停留
    肇事現場，縱未立刻與對造當事人會晤，亦應採取必要措施
    ，並即向警察機關報告，以維己身及對造權益，並釐清肇事
    責任。況肇事後第一時間保存現場相關證據，乃掌握判斷事
    故責任歸屬之關鍵時刻，惟有雙方肇事當事人克盡此一義務
    之履行，始能杜絕肇事逃逸之歪風，萬不可單憑肇事人一方
    認定其無任何交通事故之可歸責事由，抑或以他方當事人並
    未留待現場處置為由，即免除自身之現場處置義務。至所謂
    「逃逸」者，則並不限於汽車駕駛人於肇事後未做任何察看
    即行離去之行為，凡汽車駕駛人於肇事後，未經他造當事人
    同意逕行離開肇事現場，亦未留下聯絡資料、方式，致使他
    造當事人或有關單位難以尋求賠償、追究責任者，均屬逃逸
    。至於肇事雙方責任如何、損害是否嚴重、有無下車察看等
    情，並非所問。
　㈢本院當庭勘驗採證影片，其結果為：影片上顯示「0000-00-0
    0 00：44：58」，該影片為行車紀錄器之影片，且為轉錄之
    影片，影片有聲音，以下以播放時間表示時間。於時間00：
    00：01～00：00：05，訴外人車輛行駛於車道靠右側近人行
    道處，道路右側繪設有禁止臨時停車紅實線及公車專用停靠
    區，並豎立有公車站牌。於時間00：00：06，可聽見影片中
    有「嗶嗶」聲響。於時間00：00：07～00：00：09(畫面右上
    方之時間為08：45：04至08：45：06)，原告騎乘系爭機車
    自畫面右側出現，與訴外人車輛發生碰撞，可聽見明顯碰撞
    聲，且撞擊後原告上半身先向左前方傾後再向右側傾倒，系
    爭機車亦向右側傾倒。於時間00：00：10～00：00：15(畫面
    右上方之時間約為08：45：07至08：45：12)，原告挪動系
    爭機車龍頭後即向前駛離，駛離時發出「框噹」聲，應為行
    駛經過路邊水溝蓋上方之聲音，系爭機車車牌模糊無法辨識
    。於時間00：00：17影片結束。前開影片拍攝影像連續一致
    ，場景、光彩、色澤均屬常態自然呈現，而無任何不協調一
    致之處。
　㈣依前揭勘驗結果，足認原告於110年12月21日8時34分許，騎
    乘系爭機車行經新北市五股區登林路時，與訴外人車輛之右
    側車身發生碰撞，碰撞時發出明顯聲響，且原告於碰撞之瞬
    間身體自然向前傾，之後原告及系爭機車均向右傾倒，惟原
    告將系爭機車龍頭扶正後逕自駛離，而未留置現場為任何之
    處置行為。而道路交通管理處罰條例第62條第1項規定，係
    課予駕駛人肇事後為適當處置義務，而於無人傷亡且車輛尚
    能行駛之情形，無論肇事責任誰屬，均有義務停留肇事現場
　  為必要措施之義務，凡汽車駕駛人於肇事後，未經他造當事
    人同意逕行離開肇事現場，亦未留下聯絡資料、方式，致使
    他造當事人或有關單位難以尋求賠償、追究責任者，均屬該
    條規定之「逃逸」，業如上述，是以，本件原告騎乘系爭機
    車於前揭時、地，確有「汽車駕駛人駕駛汽車肇事，無人受
    傷或死亡而未依規定處置逃逸」之違規事實，應堪認定。
　㈤原告主張事故並非伊所致，伊放棄究責選擇離開，未有肇事
    逃逸，且訴外人提供之影片無法證明發生碰撞云云。經核，
    道路交通管理處罰條例第62條第1 項課予駕駛人肇事後為適
    當處置義務之立法目的，在於保存肇事現場相關證據，俾日
    後釐清肇事責任歸屬，是肇事駕駛人應視現場具體情形，依
    上開規定為必要處置。而於無人傷亡且車輛尚能行駛之情形
    ，當事人未當場自行和解時，無論肇事責任誰屬，均有義務
    停留肇事現場，採取必要措施，並向警察機關報告，以維己
    身及對造權益，釐清肇事責任。又按道路交通事故處理辦法
    第3 條係規定駕駛人或肇事人發生道路交通事故時之處置方
    式，原告既為本件道路交通事故之駕駛人，自應依該規定處
    置。然依道路交通事故處理辦法第2條第1款之規定，所謂道
    路交通事故係指車輛在道路上行駛，致有人受傷或死亡，或
    致車輛、財物損壞之事故，則車輛發生碰撞，有致人受傷、
    車輛或物品損壞之可能，即應依同辦法第3 條規定處置，以
    釐清肇事責任，不得以一己主觀判斷認無肇事責任情形而離
    開現場，原告此部分主張，難認可採。又本件原告與訴外人
    車輛發生碰撞時係發出明顯聲響，而碰撞之瞬間原告身體亦
    慣性般向前傾，之後原告與系爭機車再向右傾倒，衡諸依一
    般人之經驗，應可認知到彼時係有交通事故發生無疑；再者
    ，原告於111年1月12日經警通知接受調查時，亦稱「我騎乘
    MUS-7920由登林路往76-7號往水碓五路方向，因為當時前方
    車輛突然右轉我閃避不及，對方車輛右側就擦撞到我的機車
    左側，因為我當時趕著要上班，而且也是對方的錯，我也判
    斷對方有行車紀錄器，所以我選擇直接離開，也沒有留下我
    的聯絡方式，留待警方通知我再來做筆錄」等語，有道路交
    通事故調查紀錄表可參（見本院卷第150頁），是其亦已於
    警詢時自承其於當時確與訴外人車輛發生事故，且其所述亦
    與前揭勘驗結果相符，堪予採信。是以，原告於發生交通事
    故發生時，即應留待現場進行前述處置，惟原告仍逕自騎車
    離去，已屬「逃逸」行為無疑，是原告所稱伊未與訴外人車
    輛發生碰撞云云，難認有據。
　㈥原告另主張於向被告提出申訴期間未收到任何單位詢問案情
    ，亦未收到任何單位通知到場進行補充說明云云，惟按「違
    反道路交通管理事件之裁決，應參酌舉發違規事實、違反情
    節、稽查人員處理意見及受處分人陳述，依基準表裁處，不
    得枉縱或偏頗。」、「行政機關基於調查事實及證據之必要
    ，得以書面通知相關之人陳述意見。通知書中應記載詢問目
    的、時間、地點、得否委託他人到場及不到場所生之效果。
    」、「行政機關基於調查事實及證據之必要，得要求當事人
    或第三人提供必要之文書、資料或物品。」，違反道路交通
    管理事件統一裁罰基準及處理細則第43條及行政程序法第39
    條、第49條分別定有明文。而行政程序法第39條及第40條之
    規定，係賦予行政機關基於調查事實及證據之必要，得以書
    面通知相關人陳述意見，或命當事人提供必要文書之權，而
    非指行政機關未以書面通知陳述意見或要求當事人提供文書
    資料，其所作成之行政行為即具有瑕疵，原告此部分主張顯
    屬對法規範之誤解。另違反道路交通管理事件統一裁罰基準
    及處理細則第43條係課予道路交通管理事件之裁決機關應予
    受處分人有陳述意見之機會，並綜合參酌舉發違規事實、違
    反情節、稽查人員意見等，依基準表裁處。而本件原告係於
    111年3月4日以申訴書向被告提出申訴，被告亦函請舉發機
    關就違規事實予以查明，且經舉發機關查明後仍認違規屬實
    ，應予裁罰等情，有被告111年3月9日北市裁申字第1113057
    124號函、舉發機關111年3月16日新北警蘆交字第111443196
    3號函可佐(見本院卷第52、54頁)。而道路交通管理處罰條
    例第8條第2項、第9條第1項亦僅規定被告為裁罰前應給予違
    規行為人陳述之機會，及不服舉發事實者應於三十日內向處
    罰機關陳述意見，並未規定被告依原告陳述意見之內容請舉
    發機關再予查明時，舉發機關應再通知原告為補充之說明。
    是以，依上開事證，足認被告已給予原告陳述意見之機會，
    並函請舉發機關查明後，再參酌道路交通事故調查卷宗及相
    關證物始做成裁決，核無違反正當法律程序之要求。原告前
    揭主張，亦難為其卸責之合法事由。
六、綜上所述，原告於前揭時、地，確有「汽車駕駛人駕駛汽車
    肇事，無人受傷或死亡而未依規定處置逃逸」之違規事實，
    被告以原處分為裁罰，核無違誤，原告訴請撤銷原處分，為
    無理由，應予駁回。
七、本件第一審裁判費為300元，應由原告負擔，爰確定第一審
    訴訟費用額如主文第2項所示。
中　　華　　民　　國　　111 　年　　7 　　月　　 8　　日
　　　　　　　　　行政訴訟庭　法　官　徐文瑞
上為正本係照原本作成。
如不服本判決，應於判決送達後20日內，向本院提出上訴狀並表
明上訴理由（原判決所違背之法令及其具體內容或依訴訟資料可
認為原判決有違背法令之具體事實），其未載明上訴理由者，應
於提出上訴後 20 日內向本院補提理由書（上訴狀及上訴理由書
均須按他造人數附繕本，如未按期補提上訴理由書，則逕予駁回
上訴），並應繳納上訴裁判費新臺幣 750 元。
中　　華　　民　　國　　111 　年　　7 　　月　　 8　　日
　　　　　　　　　　　　　　　書記官　朱亮彰